臺灣高等法院高雄分院民事裁定
110年度勞聲字第9號
聲  請  人  毛志源  
相  對  人  明台產物保險股份有限公司

法定代理人  長瀨耕一
上列當事人間再審之訴事件，聲請人對於臺灣高雄地方法院110
年9月29日110年度勞再字第1號裁定提起抗告，並就抗告裁判費
聲請訴訟救助，本院裁定如下：
    主  文
聲請駁回。
    理  由
一、聲請意旨略以：聲請人不服前訴訟一審判決（臺灣高雄地方
    法院107年度勞訴字第53號，下稱系爭前案），依法提起再
    審之訴，經臺灣高雄地方法院於民國110年8月17日以110年
    度勞再字第1號判決聲請人敗訴，聲請人提起上訴，臺灣高
    雄地方法院於110年9月29日以110年度勞再字第1號裁定核定
    訴訟標的價額及命聲請人繳納上訴費，惟聲請人對訴訟標的
    價額另有主張，已提起抗告。因聲請人至今未能覓得合適工
    作，幾無收入，且積蓄微薄，須扶養年邁多病的母親，已無
    多餘資力支出相關本件抗告費用，且聲請人於系爭前案一審
    時已經財團法人法律扶助基金會（下稱法扶基金會）分會准
    予扶助，應符合訴訟救助之資格，爰聲請准予訴訟救助等語
    。
二、按當事人無資力支出訴訟費用者，法院應依聲請，以裁定准
    予訴訟救助，但顯無勝訴之望者，不在此限；法院認定前項
    資力時，應斟酌當事人及其共同生活親屬基本生活之需要，
    民事訴訟法第107條定有明文。又當事人因無資力支出訴訟
    費用而聲請訴訟救助者，關於無資力支出訴訟費用之事由，
    應提出可使法院信其主張為真實並能即時調查之證據，以釋
    明之，此觀民事訴訟法第109條第2項、第284條規定自明。
    又所謂無資力支出訴訟費用，係指窘於生活，且缺乏經濟信
    用，並無籌措款項以支出訴訟費用之信用技能者而言；故法
    院調查聲請人是否無資力支出訴訟費用，專就聲請人提出之
    證據為之，如聲請人未提出證據，或依其提出之證據，未能
    信其無資力支出訴訟費用之主張為真實，即應將其聲請駁回
    ，並無依職權調查或定期命補正之必要。聲請人在原審及前
    審曾經繳納審判費，而於訴訟進行中不能釋明其經濟狀況確
    有重大之變遷，不能遽請救助。
三、聲請人主張其無資力繳納本件抗告費新臺幣（下同）1,000
    元云云，固提出  高雄市國稅局109年度綜合所得稅各類所
    得資料清單為憑。然查：
　㈠依聲請人提出之109年度綜合所得稅各類所得資料清單，聲請
    人於109年度有利息所得15,334元，依臺灣銀行109年新台幣
    存（放）款牌告利率定期儲蓄存款一年期之機動利率年息0.
    815%推算，其109年度之存款約有188萬餘元，且衡以其為65
    年9月生，現年45歲，具工作能力，縱須扶養母親，依其上
    開財產所得，顯非窘於生活、缺乏信用之人。
　㈡其次，聲請人於110年4月27日繳納原審裁判費14,688元，有
    卷附收據可稽（原審110年度勞再字第1號卷第7頁）；又聲
    請人在系爭前案曾繳納第一審裁判費22,033元，於本院以其
    未依限繳納第二審裁判費裁定駁回上訴後，於109年1月2日
    如數繳納二審裁判33,049元（嗣經本院以函文通知退還聲請
    人），聲請人就上開駁回其上訴之裁定提起抗告，亦有繳納
    1,000元抗告費等情，有本院110年度勞聲字第1號等相關裁
    定在卷可佐。聲請人於原審及前審訴訟程序中既曾繳納裁判
    費，依上開說明，其即應釋明經濟狀況究有何重大變遷致窘
    於生活，無資力支出本件抗告費用之情事，然其並未提出可
    即時調查之證據釋明之，其主張無資力繳納抗告費云云，委
    無足採。　　
　㈢至聲請人主張其於系爭前案第一審時，曾經法扶基金會准予
    扶助，應符合訴訟救助之資格云云。惟聲請人有繳納系爭前
    案裁判費之情，已如前述，且聲請人係經法扶基金會通過專
    案法律扶助，扶助範圍僅包含律師酬金之給付，不包含代繳
    或墊付裁判費用，此外，聲請人於一審判決後，再向該會申
    請民事通常程序第二審扶助，即經駁回聲請確定等情，有本
    院110年度勞聲字第1號裁定在卷可佐，是聲請人此部分之主
    張，洵屬無據。
　㈣綜上，聲請人聲請訴訟救助，為無理由，應予駁回。
四、本件聲請為無理由，爰裁定如主文。 
中　　華　　民　　國　　110 　年　　12　　月　　23　　日
                            民事第三庭
                                審判長法　官　李昭彥
　　　　　　　　　　　　　　　　　　　法  官　楊淑珍　
                                　　　法  官　黃悅璇　
以上正本證明與原本無異。
本件不得抗告。
中　　華　　民　　國　　110 　年　　12　　月　　23　　日
                                      書記官  賴梅琴